臺灣新北地方法院行政訴訟裁定
111年度監救字第4號
聲  請  人  謝清彥    現於法務部矯正署綠島監獄執行中
相  對  人  法務部矯正署臺北監獄臺北分監

上一代表人  吳澤生  
上列聲請人不服法務部矯正署臺北監獄臺北分監就其管理措施經
申請確認行政處分無效及程序再開遭申訴無理由，提起行政訴訟
（經台灣新竹地方法院111年度監簡字7號裁定移由本院以111年
度監簡字第22號受理），聲請訴訟救助（經台灣新竹地方法院11
1年度監救字3號裁定移由本院以111年度監救字第4號受理），本
院裁定如下：
　　主  文
聲請駁回。
聲請訴訟費用由聲請人負擔。
　　理  由
一、按當事人因無資力支出訴訟費用而聲請訴訟救助者，關於無
    資力支出訴訟費用之事由，應提出可使行政法院信其主張為
    真實且能即時調查之證據以釋明之，或由受訴行政法院管轄
    區域內有資力之人出具保證書代之，此觀行政訴訟法第102
    條第2項、第3項及第176條（依同法第236條之規定，於簡易
    訴訟程序仍適用之）準用民事訴訟法第284條之規定自明）
    。而所謂無資力，係指窘於生活，且缺乏經濟上之信用者而
    言（參照最高行政法97年裁聲字第18號判例），亦即若非取
    給必需之生活費不能支出訴訟費用，且無籌措款項以支出訴
    訟費用之信用能力者，尚難謂之為無資力支出訴訟費用；又
    所謂釋明係指讓法院得到大致的心證，可使法院信其主張為
    真實之證據而言，故法院調查聲請人是否無資力支出訴訟費
    用，專就聲請人提出之證據為之，如聲請人未提出證據，或
    依其提出之證據，未能信其無資力支出訴訟費用之主張為真
    實，即應駁回其聲請。
二、本件聲請意旨略以：
（一）聲請人于綠島監獄經受刑人個別處遇計畫證明為「精障患
      者」，依CRPD施行法第8（2）及國會立法，應受律師及法
      扶保障，10（2）優位權，又揆UNO釋示，拒供身心障礙者
      法扶視為「歧視」，命身心障礙者自己去申請等同拒供，
      且我邦法法扶等國會立法咸明文規定各級法檢倶有協施法
      扶之義務，再查依CRPD8（3）司法院及國會紀錄，各級法
      檢倶受訓練上開基本人權常識在案。
 (二）另秉呈高院108年度國抗字第24號裁定及最高法院111台聲
      304號及起訴所附書證⑴⑵⑶代釋明並供鈞院即時調查。
三、經查：
（一）聲請人所舉臺灣高等法院108年度國抗字第24號裁定（准
      予聲請人訴訟救助）及最高法院111年度台聲字第304號裁
      定及提出最高法院109年度台聲字第1347號民事裁定（均
      係裁定選任律師為聲請人之訴訟代理人），其效力僅及於
      各該案件，均不足以釋明聲請人缺乏經濟上之信用而無資
      力繳納本件訴訟之裁判費用（新臺幣1,000元）之事實；
      另依其起訴所提出之書證「受刑人個別處遇計畫」（第一
      次複查）固載為「精神疾患」，然此與其是否無資力支出
      訴訟費，乃屬二事。
（二）此外，聲請人並未提出其他可使本院信其主張為真實且能
      即時調查之證據，以釋明其窘於生活，且缺乏經濟上之信
      用，或提出保證書以代之，俾供本院審酌；至於聲請人雖
      另提出財團法人法律扶助基金會台北分會法院或團體轉介
      回覆單（全部扶助），然該法律扶助係就臺灣高等法院11
      0年度上國更一字第4號民事通常程序第二審事件所為之扶
      助，其效力亦僅及於該案，自難執之即謂本件應適用法律
      扶助法第63條（即「經分會准許法律扶助之無資力者，其
      於訴訟或非訟程序中，向法院聲請訴訟救助時，除顯無理
      由者外，應准予訴訟救助，不受民事訴訟法第一百零八條
      規定之限制。」）。
（三）從而，本院揆諸前開規定及說明，本件聲請訴訟救助即難
      准許，應予駁回。
四、依行政訴訟法第104條、民事訴訟法第95條、第78條，裁定
    如主文。
中　　華　　民　　國　　111 　年　　11 　　月　　4　　日
                行政訴訟庭法　官　楊志勇
上為正本係照原本作成。
如不服本裁定，應於裁定送達後10日內向本院提出抗告狀（須按
他造人數附繕本），並繳納抗告費新臺幣500元。
                          書記官　李懿淳
中　　華　　民　　國　　111 　年　　11 　　月　　4　　日